【裁判字號】    99,簡上,264
【裁判日期】    990430
【裁判案由】    詐欺
【裁判全文】
臺灣板橋地方法院刑事判決             99年度簡上字第264號
上  訴  人  臺灣板橋地方法院檢察署檢察官
被      告  甲○○
（原名李啟馳）
上列上訴人因被告詐欺案件，不服本院中華民國99年1 月18日99
年度簡字第412 號第1 審刑事簡易判決（聲請簡易判決處刑案號
：臺灣板橋地方法院檢察署98年度偵字第32916 號）提起上訴，
及移送併辦（99年度偵字第5326、6399號），管轄第2 審之本院
合議庭判決如下：
    主  文
原判決撤銷。
甲○○幫助犯共同詐欺罪，累犯，處有期徒刑肆月，如易科罰金
，以新臺幣壹仟元折算壹日。
    事  實
一、甲○○於民國（下同）93年間，因搶奪案件，經臺灣高等法
    院於93年8 月26日以93年度上訴字第2115號判處有期徒刑10
    月確定，94年8 月20日縮刑期滿執行完畢（於本案構成累犯
    ）。
二、甲○○依一般生活經驗，可以預見提供金融機構帳戶之存摺
    、提款卡及密碼供他人使用，可使他人利用作為詐欺取財犯
    罪工具，並藉以逃避偵查機關追查，仍不違其本意而基於幫
    助他人詐欺取財之不確定故意，於98年10月中旬前某日，在
    臺北縣土城市○○路某處，以新臺幣（下同）4,000 元之代
    價，將其所申請使用之板信商業銀行員山分行（下稱：板信
    員山分行）帳號000-0000000000000000號帳戶之存摺、印章
    、金融卡及密碼交付真實年籍、姓名不詳之成年男子，供該
    人所屬之詐欺集團使用。嗣該詐欺集團成員於取得上開帳戶
    後，即基於意圖為自己不法所有之犯意聯絡，於98年10月中
    旬，在雅虎奇摩拍賣網站上，以如附表所示之詐騙手法，致
    如附表所示之蔡鈺敏等人陷於錯誤，在如附表所示之時間及
    地點，依指示匯款如附表所示不等之金額至上開甲○○帳戶
    ，嗣因蔡鈺敏等發覺受騙報警循線查悉上情。
三、案經鄭淑元訴由臺北縣政府警察局中和第二分局移由臺灣板
    橋地方法院檢察署檢察官偵查後聲請本院以簡易判決處刑暨
    臺北市政府警察局大安分局移由臺灣板橋地方法院檢察署檢
    察官偵查後移送併辦審理。
    理    由
一、按被告以外之人於審判外之言詞或書面陳述，除法律有規定
    者外，不得作為證據，刑事訴訟法第159 條第1 項固定有明
    文。惟被告以外之人於審判外之陳述，雖不符同法第159 條
    之1 至之4 之規定，而經當事人於審判程序同意作為證據，
    法院審酌該言詞陳述或書面陳述作成時之情況，認為適當者
    ，亦得為證據；又當事人、代理人或辯護人於法院調查證據
    時，知有第159 條第1 項不得為證據之情形，而未於言詞辯
    論終結前聲明異議者，視為有前項之同意，同法第159 條之
    5 亦有明文。查下述被告以外之人於審判外之陳述而具有傳
    聞證據之性質者，當事人於本院審理時對證據能力均不爭執
    ，本院審酌此等證據資料製作時之情況，尚查無違法不當及
    證明力明顯過低之瑕疵，亦認為以之作為證據應屬適當，爰
    逕依刑事訴訟法第159 條之5 規定，認均例外有證據能力。
二、上揭犯罪事實，業據被告於本院準備程序暨審理時坦承不諱
    ，核與詳如附表各該證人等，分別於警詢時所為證述均為相
    符，並有證人鄭淑元提供之客戶交易明細表1 紙、證人蔡鈺
    敏提供之雅虎奇摩拍賣網站網頁列印資料1 份、證人彭文宜
    提供之存摺影本1 份、證人劉怡伶提供之存摺影本、雅虎奇
    摩拍賣網站網頁列印資料各1 份、證人吳俊佑提供之雅虎奇
    摩拍賣網站網頁列印資料1 份、證人吳俊佑提供之雅虎奇摩
    拍賣網站網頁列印資料1 份、郵政跨行匯款申請書、證人陳
    思吟（上訴以及移送併案審理均誤為潘思吟，下同）提供之
    存摺影本、本件帳戶之開戶資料及交易明細，以及該管受理
    詐騙帳戶通報警示簡便格式表、內政部警政署反詐騙案件紀
    錄表附卷可稽，足佐被告自白與事實相符，堪以採信。本案
    事證明確，被告犯行足以認定，應予責罰。
三、按刑法上之幫助犯，係對於犯罪與正犯有共同之認識，而以
    幫助之意思，對於正犯資以助力，而未參與實施犯罪之行為
    者而言（最高法院75年度台上字第1509號、88年度台上字第
    1270號判決參照）。是以，如未參與實施犯罪構成要件之行
    為，且係出於幫助之意思提供助力，即屬幫助犯，而非共同
    正犯。查被告依卷內積極證據資料顯示，僅提供本案帳戶嗣
    應係另由不明成年人數人分別對如附表所示之被害人實施詐
    騙行為，致使前揭被害人等均陷於錯誤，因而各自存匯款項
    至被告所提供之帳戶內，是被告所為顯係參與詐欺取財罪構
    成要件以外之行為，且在無證據證明被告係以正犯而非以幫
    助犯之犯意參與犯罪之情形下，應認其所為係幫助犯而非正
    犯行為。是核被告甲○○所為，係犯刑法第30條第1 項前段
    、第339 條第1 項之幫助詐欺取財罪。被告幫助他人遂行詐
    欺取財犯行，為幫助犯，爰依刑法第30條第2 項之規定，按
    正犯之刑減輕其刑；再被告有如上所述之前案，並經執行完
    畢，有本院99年4 月21日言詞辯論終結日查悉之臺灣高等法
    院被告前案紀錄表在卷可稽，是其於有期徒刑執行完畢後之
    5年以內，再故意犯本件有期徒刑以上之罪，為累犯，應依
    刑法第47條第1 項規定加重其刑，並依先加後減之例加減之
    。另本案被害人等個別接獲詐騙集團成員之電話聯繫，堪認
    本案係由2 人以上所組成之詐騙集團分別詐欺被害人等人，
    則該集團彼此間，有犯意聯絡，行為分擔，為詐欺罪之共同
    正犯。而被告以一交付帳戶存摺、金融卡以及密碼等之行為
    ，幫助他人詐欺被害人等人，係以一個幫助行為而觸犯數罪
    名，為想像競合犯，應依刑法第55條前段規定，從一情節較
    重之幫助詐欺被害人劉怡伶部分處斷。檢察官上訴復經更正
    之上訴意旨認被告交付本案帳戶後，有被害人陳思吟被騙因
    而匯入款項至該帳戶內等情，分別與本案聲請簡易判決處刑
    書所載之犯罪事實相同（即上訴部分【即被害人徐卉羚部分
    】，移送併案部分【即被害人陳思吟、吳俊佑、劉怡伶部分
    】）或具有前揭應僅論以一罪之關係，而皆為起訴效力所及
    ，本院自得加以審究。
四、本案經原審認以被告幫助詐欺取財之罪證明確，予以論罪科
    刑，固非無見，然原審宣判並經檢察官就原審已經判決之被
    害人徐卉羚部分提起上訴，檢察官復移送原審均已判決之被
    害人吳俊佑、劉怡伶，以及原審未及審理之被害人陳思吟亦
    同遭詐騙之事實求予併辦，就此原審未及加以審認之被害人
    陳思吟部分，尚有未當，是原審判決既有前揭可議之處，要
    屬無可維持，應由管轄第2 審之本院合議庭將原判決撤銷改
    判。爰審酌被告提供金融機構帳戶予不明成年人使用，助長
    詐騙財產犯罪之風氣，造成眾多被害人受騙而受有金錢損失
    ，實為當今社會詐財事件發生之根源，擾亂金融交易往來秩
    序，且亦因被告提供個人帳戶，致使執法人員難以追查該不
    明人士之真實身分，兼衡其犯罪動機、目的、手段，及犯罪
    後態度等一切情狀，酌情量處如主文第二項所示之刑，並諭
    知易科罰金之折算標準。
五、本件原檢察官於99年2 月22日以乙○慎歲98偵32916 字第20
    2734號上訴部分，係就原第1 審已判決之被害人徐卉羚部分
    為之（本院繫屬日期：99年2 月22日；嗣由公訴人於本院99
    年3 月30日準備程序中，更正上訴範圍為被害人陳思吟部分
    ，被害人陳思吟部分，詳後述移送併案部分之說明）；而該
    管於99年2 月23日以乙○慎言99偵5326字第202905號（即99
    年度偵字第5326號，本院繫屬日期：99年2 月23日）移送併
    辦部分，亦包括原來第1 審已判決之被害人吳俊佑部分，以
    及原審未經判決之被害人陳思吟部分（此部分由公訴檢察官
    於本院99年3 月30日準備程序中以更正上訴範圍之方式為之
    ）；又移送併案審理（99年度偵字第6399號）亦為同係經本
    院原第1 審已經判決之被害人劉怡伶部分之犯行，均附此敘
    明。
據上論斷，應依刑事訴訟法第455 之1 第1 項、第3 項、第369
條第1 項前段、第364 條、第299 條第1 項前段，刑法第30條、
第339 條第1 項、第55條、第47條第1 項、第41條第1 項前段，
刑法施行法第1 條之1 ，判決如主文。
本案由檢察官丙○○聲請簡易判決處刑，本院判決後，由檢察官
丙○○提起上訴，以及檢察官丙○○、江祐丞移送併案審理，經
檢察官黃佳權到庭執行職務。
中    華    民    國    99    年    4     月    30    日
                  刑事第5 庭審判長法  官  鄭水銓
                                  法  官  黃苙荌
                                  法  官  黎錦福
上正本證明與原本無異。
不得上訴。
                                  書記官  蔡麗春
中    華    民    國    99    年    4     月    30    日
附錄本案論罪科刑法條：
刑法第30條第1項前段。
中華民國刑法第30條
（幫助犯及其處罰）
幫助他人實行犯罪行為者，為幫助犯。
刑法第339條第1項。
意圖為自己或第三人不法之所有，以詐術使人將本人或第三人之
物交付者，處 5 年以下有期徒刑、拘役或科或併科 1 千元以下
罰金。
--------------------------------------------------------
附表：
┌──┬───┬──────┬───────┬────────────────┬─────┐
│編號│姓  名│  匯款時間  │   匯款地點   │      詐    騙    手    法      │遭詐騙金額│
├──┼───┼──────┼───────┼────────────────┼─────┤
│  1 │蔡鈺敏│98年10月16日│臺北縣板橋市之│在雅虎奇摩拍賣網站上，以dr10220 │  9,000元 │
│    │      │19時24分    │中國信託板橋分│之帳號，刊登虛偽販賣YSL Double B│          │
│    │      │            │行之ATM 自動櫃│ag雙面包之訊息，致蔡鈺敏陷於錯誤│          │
│    │      │            │員機          │，而下標購買，並依指示匯款至李嘉│          │
│    │      │            │              │宸前開板信員山分行帳戶。        │          │
├──┼───┼──────┼───────┼────────────────┼─────┤
│  2 │彭文宜│98年10月19日│在臺中市西屯區│在雅虎奇摩拍賣網站上，刊登虛偽販│  7,988元 │
│    │      │10時30分    │屯路2段260之13│賣LOEWE 包包之訊息，致彭文宜陷於│          │
│    │      │            │之6號9樓住處之│錯誤，而下標購買，並依指示匯款至│          │
│    │      │            │網路ATM 自動櫃│甲○○前開板信員山分行帳戶。    │          │
│    │      │            │員機          │                                │          │
├──┼───┼──────┼───────┼────────────────┼─────┤
│  3 │劉怡伶│98年10月19日│高雄市之玉山銀│在雅虎奇摩拍賣網站上，以saiekun │ 26,000元 │
│    │      │11時許      │行七賢分行    │之帳號，刊登虛偽販賣Chloe Paraty│          │
│    │      │            │              │中型深咖啡色肩背/手提/側肩三用包│          │
│    │      │            │              │之訊息，致劉怡伶陷於錯誤，而下標│          │
│    │      │            │              │購買，並依指示匯款至甲○○前開板│          │
│    │      │            │              │信員山分行帳戶。                │          │
├──┼───┼──────┼───────┼────────────────┼─────┤
│  4 │徐卉羚│98年10月19日│不詳處所之ATM │在雅虎奇摩拍賣網站上，以jeffery6│  6,730元 │
│    │      │17時許      │自動櫃員機    │684 之帳號，刊登虛偽販賣CHANEL黑│          │
│    │      │            │              │色手提包之訊息，致徐卉羚陷於錯誤│          │
│    │      │            │              │，而下標購買，並依指示匯款至李嘉│          │
│    │      │            │              │宸前開板信員山分行帳戶。        │          │
├──┼───┼──────┼───────┼────────────────┼─────┤
│  5 │鄭淑元│98年10月20日│臺北縣新莊市中│在雅虎奇摩拍賣網站上，刊登虛偽販│  5,600元 │
│    │      │13時17分    │榮街76號全家便│賣真品PRADA 經典米蘭色手提包之訊│          │
│    │      │            │利商店內之ATM │息，並留下電子信箱ag089292@hotma│          │
│    │      │            │自動櫃員機    │il.com作為聯絡之用，致鄭淑元陷於│          │
│    │      │            │              │錯誤，而下標購買，並依指示匯款至│          │
│    │      │            │              │甲○○前開板信員山分行帳戶。    │          │
├──┼───┼──────┼───────┼────────────────┼─────┤
│  6 │吳俊佑│98年10月20日│臺北縣新店市之│在雅虎奇摩拍賣網站上，以t52210之│ 12,000元 │
│    │      │某時許      │新店公崙郵局提│帳號，刊登虛偽販賣二手美產芬達01│          │
│    │      │            │領現金後匯款  │93202 芬美貝斯（附原裝盒）之訊息│          │
│    │      │            │              │，致吳俊佑陷於錯誤，而下標購買，│          │
│    │      │            │              │並依指示匯款至甲○○前開板信員山│          │
│    │      │            │              │分行帳戶。                      │          │
├──┼───┼──────┼───────┼────────────────┼─────┤
│  7 │陳思吟│98年10月19日│高雄市小港區中│在拍賣網站上，刊登虛偽販賣真品  │ 6,100元  │
│    │（上訴│16時50分許  │山四路之高雄二│PRADA經典米藍色手提包之之訊息， │          │
│    │誤為潘│            │苓郵局        │並向陳思吟佯裝有人棄標，引誘陳思│          │
│    │思吟）│            │              │吟購買，並提供呂國西（涉嫌詐欺部│          │
│    │      │            │              │分，另行偵辦中）所申辦之097343  │          │
│    │      │            │              │7334號門號供聯絡，以取信陳思吟，│          │
│    │      │            │              │致陳思吟陷於錯誤而下標購買，並依│          │
│    │      │            │              │指示匯款至甲○○前開板信員山分行│          │
│    │      │            │              │帳戶。                          │          │
└──┴───┴──────┴───────┴────────────────┴─────┘

司法院資訊處製作；財團法人民間司法改革基金會備份。
